【裁判字號】    96,易,1566
【裁判日期】    970423
【裁判案由】    竊盜
【裁判全文】
臺灣彰化地方法院刑事判決              96年度易字第1566號
公  訴  人  臺灣彰化地方法院檢察署檢察官
被      告  甲○○
                    縣板橋市戶政事務所）
                    （另案於臺灣臺中監獄執行中）
上列被告因竊盜案件，經檢察官提起公訴（96年度偵字第7988號
），本院判決如下：
    主  文
甲○○無罪。
    理  由
一、公訴意旨略以：被告甲○○基於意圖為自己不法所有之犯意
    ，於民國96年8 月24日下午15時許，駕駛不知情之陳振雄所
    有車牌號碼2215-GX 號自小貨車，至彰化縣和美鎮○道○號
    ○路北向和美交流道出口處，雙手配戴手套並以其所有客觀
    上足以致人死傷之活動扳手及鐵鎚為工具，拆卸交流道兩旁
    之護欄墊塊65塊，且集中置放在和美交流道出口之護欄旁，
    最終欲以其所有之手推車載運該65塊墊塊上車，惟在被告拉
    手推車接近該65塊墊塊置放處，尚未開始搬運前，即為經過
    之巡邏員警發覺而查獲，因認被告甲○○涉犯刑法第321 條
    第2 項、第1 項第3 款之攜帶兇器竊盜未遂罪嫌等語。
二、證據能力部分：本案全部卷證所含括之供述證據及非供述證
    據，檢察官及被告均不爭執其證據能力，是後述所引用證據
    之證據能力均無疑義，合先敘明。
三、按犯罪事實應依證據認定之，無證據不得推定其犯罪事實；
    又不能證明被告犯罪者，應諭知無罪之判決，刑事訴訟法第
    154 條、第301 條第1 項前段分別定有明文。又告訴人之告
    訴，係以使被告受刑事訴追為目的，是其陳述是否與事實相
    符，仍應調查其他證據以資審認。又認定犯罪事實所憑之證
    據，雖不以直接證據為限，間接證據亦包括在內；然而無論
    直接或間接證據，其為訴訟上之證明，須於通常一般之人均
    不致有所懷疑，而得確信其為真實之程度者，始得據為有罪
    之認定，倘其證明尚未達到此一程度，而有合理之懷疑存在
    時，基於無罪推定之原則，即應為無罪之判決（最高法院76
    年臺上字第4986號判例參照）。再者，刑事訴訟法第161 條
    已於91年2 月8 日修正公布，其第1 項規定：檢察官就被告
    犯罪事實，應負舉證責任，並指出證明之方法。因此，檢察
    官對於起訴之犯罪事實，應負提出證據及說服之實質舉證責
    任。倘其所提出之證據，不足為被告有罪之積極證明，或其
    指出證明之方法，無從說服法院以形成被告有罪之心證，基
    於無罪推定之原則，自應為被告無罪判決之諭知。（最高法
    院92年度臺上字第128 號判例意旨參照）。
四、公訴意旨認本件被告甲○○涉有上開竊盜罪嫌，係以：被告
    當天有駕駛車牌號碼2215-GX 號自小貨車前往上址，為警發
    現時被告係雙手戴手套並拉著手推車，而遭拆卸之墊塊、工
    具均仍留在現場尚未搬離，業據證人即自小貨車車主陳振雄
    、查獲警員李重誼、國道高速公路局大甲工務段技工乙○○
    證述明確，且有查獲現場照片、車牌號碼2215-GX 號車輛查
    詢單、贓物認領保管單附卷可稽，暨扣案之手推車、手套、
    手推車輪胎皮可證，為其主要論據，固非無見。惟訊據被告
    甲○○堅詞否認有何前揭竊盜之犯行，辯稱：因上址附近有
    1 處魚池，當天伊係至上址要觀看魚池，有見到2 名不詳姓
    名之男子在拆卸墊塊，其後伊有去樹下休息及釣魚，後來伊
    在現場看到扣案之手推車，以為手推車破舊沒人要，打算要
    撿回去使用，就遭警員攔查，伊為警查獲時該2 名男子已離
    開現場，所以未被警員發現，伊確實無拆卸竊取上述65塊墊
    塊等語。
五、經查：被告甲○○為警查獲之現場，雖係封閉道路而為人跡
    罕至之處所，且被告為警查獲時雖有雙手戴手套正在拉手推
    車之舉動，惟上開封閉道路處所雖非一般人會前往之地點，
    然而亦非僅被告1 人才得以前往，其他人仍有可能會至該處
    ，又被告被發現時雖雙手戴手套在拉手推車，但被告是否有
    拆卸竊取現場護欄墊塊，卷內並無積極證據可資認定。參以
    證人即查獲警員陳泰宇於本院97年2 月29日審理時到庭證述
    ：「（問：查獲經過？）8 月24日下午3 點半左右，在和美
    閘道交流道出口，該處是封閉道路，因為那是一個封閉道路
    ，被告正戴著手套，推著手推車往伸港方向走去，包含我、
    李重誼共有4 名警察看到，2 部巡邏車要在該處迴轉，我們
    就覺得奇怪為何有人推手推車，我們就直覺他是小偷，我們
    當時沒有看到他拿東西，我們有大聲叫他，但是他不回頭，
    然後看到二旁的護欄墊塊被拆卸下來，相關位置詳如我提出
    的照片編號2 ，有的集中在照片編號2 所示的護欄墊塊處，
    有的還在護欄2 旁已經拆卸下來」、「（問：你們當時查到
    被告時，被告反應為何？）沒有什麼反應」、「（問：被告
    要讓你們帶回警局時，是否有意見表示？）被告一直說他只
    是來看人家來釣魚，他說他有看到遠處有人在搬東西」、「
    （問：你們查獲被告時，他是否有承認竊盜？）沒有」、「
    （問：手推車是何人所有？）被告說他是在現場撿... 」、
    「（問：你們查到被告拉手推車，你們查獲他的地方是在何
    處？）被告往伸港方向走去，距離堆放墊塊約20公尺」、「
    （問：被告是否要往墊塊的方向？）不是，是反方向，是要
    離開墊塊」等情，亦僅能證明被告為警查獲時有戴著手套，
    推著手推車從放置65塊墊塊處之反方向走去，是並無證據顯
    示被告有拆卸護欄墊塊、或將已拆卸之護欄墊塊放在手推車
    上、或其他置於自己實力支配下之情形，且被告為警查獲時
    就向警員表示伊看到有人在搬東西，並於本院審理時堅稱伊
    看到2 名不詳姓名男子在拆卸該等護欄墊塊等語，則是否確
    有其他人在被告為警查獲前已在現場拆卸竊取該等護欄墊塊
    ，並非無疑。又扣案之手推車、鐵鎚、活動扳手等物品，被
    告堅決否認為伊所有，而警員所查扣之鐵鎚與活動扳手係分
    別被放置在相隔甚遠之處所，且與被告被發現位置亦有相當
    距離（參卷附警員所攝現場圖），卷內尚乏證據認定該鐵鎚
    、活動扳手等物品確係被告所有之物，自不能以在現場有查
    扣鐵鎚、活動扳手等工具即認被告使用該等工具竊盜本件護
    欄墊塊。是以本件被告雖出現在人煙罕至之封閉道路，且手
    戴著手套、推著手推車，並有扣案之手推車、鐵鎚、活動扳
    手等物品，惟仍不足認定被告確有竊取上開護欄墊塊之犯行
    ，本件尚未達於通常一般之人均不致有所懷疑而得確信其為
    真實之程度，揆諸首揭法條及判例意旨，不能證明被告甲○
    ○犯罪，依法自應為被告無罪之諭知。
據上論斷，應依刑事訴訟法第301 條第1項，判決如主文。
中    華    民    國    97    年    4     月    23    日
                  刑事第一庭          法  官   郭麗萍
以上正本證明與原本無異。
如不服本判決，應於判決送達後10日內，向本院提出上訴書狀，
上訴書狀應「敘述具體上訴理由」，並按他造當事人之人數附繕
本。「切勿逕送上級法院」。
告訴人或被害人對於判決如有不服具備理由請求檢察官上訴者，
其上訴期間之計算係以檢察官收受判決正本之日期為準。
中    華    民    國    97    年    5     月     2    日
                                      書記官   張子涵


司法院資訊處製作；財團法人民間司法改革基金會備份。
